臺灣高等法院刑事裁定
110年度聲字第1449號
聲  請  人  黃耀慶



上列聲請人因違反組織犯罪防制條例等案件（本院108年度上訴
字第1114號、109年度上更一字第68號），聲請發還扣押物，本
院裁定如下：
    主  文
聲請駁回。 
    理  由
一、聲請意旨略以：聲請人即被告黃耀慶（下稱聲請人）前因涉
    犯組織犯罪防制條例等案件，經警方至被告家中執行搜索，
    並扣押聲請人及與聲請人同住父母、當時女友所有如附表所
    示之物，該案業經最高法院109年度台上字第400號、109年
    度台上字第5335號判決駁回聲請人上訴確定。其餘未經法院
    判決沒收之扣押物品，爰依刑事訴訟法第317條規定聲請分
    別發還，並請求解除凍結無相關事證可證與犯行相關之當時
    女友邱雅萍中國信託帳號命令等語。
二、按扣押物若無留存之必要者，不待案件終結，應以法院之裁
    定或檢察官命令發還之；其係贓物而無第三人主張權利者，
    應發還被害人；扣押物因所有人、持有人或保管人之請求，
    得命其負保管之責，暫行發還，刑事訴訟法第142 條定有明
    文。惟法院審理案件時，扣押物有無繼續扣押必要，雖應由
    審理法院依案件發展、事實調查，予以審酌，然案件如未繫
    屬法院，或已脫離法院繫屬，則扣押物有無留存之必要，是
    否發還，應由執行檢察官依個案具體情形，予以審酌；又裁
    判一經確定，即脫離繫屬，法院因無訴訟關係存在，原則上
    即不得加以裁判（最高法院97年度台抗字第12號、95年度台
    上字第3517號判決意旨參照）。
三、經查：聲請人涉嫌違反組織犯罪防制條例等罪，經本院以10
    8年度上訴字第1114號、109年度上更一字第68號分別判處罪
    刑，聲請人不服均上訴，嗣經最高法院以109年度台上字第4
    00號、109年度台上字第5335號判決分別駁回聲請人上訴而
    確定在案，有本院被告前案紀錄表在卷可稽。揆諸上開說明
    ，裁判一經確定，該案已自法院脫離繫屬，是關於扣押物發
    還事宜，本院即無從辦理，而從本院贓證物品保管單中亦未
    見聲請人聲請發還之物，是以，聲請人所指遭扣押物應由執
    行檢察官依個案具體情形審酌處理。從而，聲請人向本院聲
    請發還扣押物，於法不合，應予駁回。
據上論斷，爰依刑事訴訟法第220條規定，裁定如主文。
中　　華　　民　　國　　110 　年　　4　　月　　28  　日
                  刑事第十二庭 審判長法　官  陳如玲
　　　　　　　　　                   法　官  郭惠玲
　　　　　　　　　                   法　官  廖建瑜
以上正本證明與原本無異。
如不服本裁定，應於收受送達後五日內向本院提出抗告狀。
                                      書記官  邵佩均　 
中　　華　　民　　國　　110 　年　　4 　　月　　28　　日
附表
編號 扣押物名稱 數量 所有人 1 華碩筆電 1台 黃耀慶 2 手機（IMEI：000000000000000無SIM卡） 1支 黃耀慶 3 筆記本（粉紅色） 1本 黃耀慶 4 筆記本（藍色） 1本 黃耀慶 5 新台幣79000元 79張 鍾宜瑾 6 彰化銀行存摺（帳號00000000000000） 1本 黃耀慶 7 臺北富邦銀行存摺（帳號000000000000） 1本 黃耀慶 8 渣打銀行存摺（帳號00000000000000） 1本 黃耀慶 9 中國信託銀行存摺（帳號000000000000） 1本 黃耀慶 10 華泰銀行存摺（帳號000000000000-0） 1本 黃耀慶 11 聯邦銀行存摺（帳號000000000000） 1本 黃耀慶 12 彰化銀行提款卡（帳號0000-00-000000-00） 1本 鍾宜瑾 13 中國信託銀行存摺（帳號000000000000） 1本 邱雅萍